【裁判字號】    89,交上易,238
【裁判日期】    890512
【裁判案由】    過失致死等
【裁判全文】
臺灣高等法院刑事判決                          八十九年度交上易字第二三八號
    上  訴  人  臺灣新竹地方法院檢察署檢察官
    被      告  甲○○
    選任辯護人  劉哲睿
                邱鎮北
右上訴人因被告過失致死等案件，不服臺灣新竹地方法院八十九年度交訴字第十四號
，中華民國八十九年五月十二日第一審判決（起訴案號：臺灣新竹地方法院檢察署八
十八年度偵字第八五六二號）提起上訴，本院判決如左：
    主  文
原判決撤銷。
甲○○因過失致人於死，處有期徒刑柒月，緩刑參年，緩刑期內付保護管束。
    事  實
一、甲○○明知飲酒後駕車將導致其注意能力減低、反應能力變慢，若仍駕車行駛於
    道路上，隨時有致他人於死、傷之危險，仍於民國八十八年五月十九日晚上在新
    竹縣福興村其岳父處飲酒酒醉後（未達心神喪失或精神耗之程度），在血液中所
    含酒精濃度高達一七三點八 mg/dl（相當於呼氣所含酒精濃度每公升零點七五毫
    克）已不得駕駛之情況下，猶駕駛車號Ｈ三─五八五三號自小客車，沿新竹縣湖
    口鄉○○路由南往同縣湖口市區方向行駛，至是日（十九日）晚上九時三十五分
    許，行經該德興路三０六號前，本應注意車前狀況，並隨時採取必要之安全措施
    ，及在劃有行車分向線之雙向二車道路段行駛時，除超車外，不得駛越該行車分
    向線，並應注意該路段行車速度，不得超過時速四十公里，以避免發生危險之事
    故，而依當時天候陰、夜間有照明、路面乾燥、無缺陷、無障礙物、視距良好，
    並無不能注意之情事，竟疏於注意前開規定，仍駕駛前開汽車，貿然以時速五十
    公里以上之速度，且未注意車前狀況而駛越行車分向線，駛入對向車道，與對向
    車道上亦係酒後駕車（血液中所含酒精成分為一八五點五 mg/dl）由胡金鳳所駕
    駛之車牌號碼ＪＵ─六六四三號自小客車發生碰撞，造成胡金鳳受有頭部及胸部
    頓力損傷，而當場死亡。
二、案經胡金鳳（起訴書誤載為甲○○）之子乙○○訴請台灣新竹地方法院檢察署檢
    察官偵查起訴。
    理  由
一、右揭犯罪事實，業據被告甲○○於原審及本院審理時坦承不諱，核與道路交通事
    故調查報告表（見偵卷第八頁）所示兩車撞擊之位置、毀損之情形及車禍發生後
    被告所駕上開車輛已駛越中線進入被害人胡金鳳所行駛之對向車道而停於該車道
    之肇事情節相符，並有現場照片二十五幀（見偵卷第二六至三二頁）附卷可稽；
    而被告於肇事後經送天主教湖口醫院抽血檢驗之結果，血液中酒精濃度為一七三
    點八mg/dl，被害人血液中之酒精濃度為一八五點五mg/dl（與一般警測呼吸酒精
    濃度相比，吐氣所含酒精成分約為每公升零點七五毫克）等事實，亦有該院藥物
    濃度急件檢驗單一紙在卷足參。又血液中之酒精濃度一七三點八 mg/dl約相當於
    呼氣所含酒精濃度每公升零點七五毫克，亦有「呼吸及血液酒精濃度換算表」可
    佐。被害人胡金鳳確因本件車禍肇致死亡之事實，更經台灣新竹地方法院檢察署
    檢察官督同法醫師相驗屬實，製有勘驗筆錄、相驗屍體證明書、驗斷書各一紙在
    卷可憑。次按行車速度，應依標誌之規定；汽車行駛時，駕駛人應注意車前狀況
    ，並隨時採取必要之安全措施；又汽車在劃有行車分向線之路段行駛，除超車外
    ，不得駛入來車之車道內；且汽車駕駛人飲酒後其吐氣所含酒精成份超過每公升
    ０．二五毫克者，不得駕車，道路交通安全規則第九十三條第一項、第九十四條
    第三項、第九十七條第三款、第一百十四條第二款分別定有明文。查被告於事實
    欄所載之時地，駕駛自用小客車，應注意上述道路交通安全規則之規定，且依道
    路事故調查報告表記載當時係天候陰、夜間有照明、路面乾燥、無缺陷、無障礙
    物、視距良好，並無不能注意之情事，竟貿然以五十公里以上之速度行駛，並疏
    未注意車前狀，且飲酒後血液中所含酒精成分高達一七三點八 mg/dl，已酒醉之
    情況下，仍駕駛前開自小客車，致而駛入對向車道，因而肇事，致被害人胡金鳳
    死亡，被告顯有過失；台灣省竹苗區車輛行車事故鑑定委員會就本件事故之鑑定
    結果，亦認被告「跨中心線行駛為肇事原因」、「胡金鳳駕駛自小客車超速行駛
    有違規定」，有該會八十八年八月十日竹鑑字第八八五九二號函暨所附之鑑定意
    見書在卷足憑（見偵卷第三五至三七頁）。又被害人胡金鳳之死亡係因被告之前
    開過失行為所致，過失行為與死亡間有相當因果關係，被告過失致人於死犯行，
    事證明確堪以認定。
二、核被告甲○○所為，係犯刑法第二百七十六條第一項過失致人於死罪。又汽車駕
    駛人，酒醉駕車，因而致人死亡，依法應負過失致人於死罪刑事責任，加重其刑
    至二分之一，道路交通管理處罰條例第八十六條第一項定有明文。被告違反上開
    規定，自應依法加重其刑。原審適用刑法第二百七十六條第一項並依道路交通管
    理處罰條例第八十六條第一項規定加重其刑固非無見。
三、惟按法院不得就未經起訴之犯罪審判，刑事訴訟法第二百六十八條定有明文。經
    查公訴人起訴書之犯罪事實欄僅記載：「甲○○所於民國八十八年五月十九日晚
    上九時三十五分許，已酒後呈酒醉之狀態，仍駕駛車號Ｈ三─五八五三號自小客
    車，由：：：往同縣湖口市區方向行駛，經駛至湖口鄉○○村○○路三０六號前
    ，適有胡金鳳駕駛：：：而來。甲○○原應注意：：：，然其因酒後無注意力，
    仍駛入對向車道：：：至胡金鳳因：：：死亡」等語，並未提及被告是否不能安
    全駕駛；又遍觀偵查卷宗，亦無偵查機關於案發後對被告能否安全駕駛所作之任
    何測試或觀察，公訴人就刑法第一百八十五條之三服用酒類，不能安全駕駛動力
    交通工具而駕駛之犯罪構成要件，尤其是「不能安全駕駛」部分，顯未經起訴；
    此由起訴書「證據並所犯法條」欄，公訴人僅認被告涉犯刑法第二百七十六條第
    一項罪嫌，就被告酒醉駕車部分，僅請原審法院依道路交通管理處罰條例第八十
    六條第一項之規定加重其刑至二分之一觀之，更可印證，足見被告服用酒類，不
    能安全駕駛部分之犯罪事實，並未起訴，與已起訴部分且無實質上一罪或裁判上
    一罪之關係。原審就此未經起訴之事實，誤認為已經起訴而逕予審判，並判處被
    告有期徒刑三月，於法顯有未合。檢察官就此部分之事實，雖未於上訴時爭執，
    並謂「被告所犯公共危險部分，亦請改判而不為緩刑之宣告」等語。然既未經起
    訴，原審關於此部分之判決於法即有未合，檢察官上訴意旨指摘原判決併諭知緩
    刑不當，雖無理由，惟原判決既有可議，自應由本院將原判決撤銷改判。爰審酌
    被告之過失情節及過失程度非輕，犯罪所生之損害且大，但業已與被害人家屬達
    成和解，賠償被害人家屬損失（業經告訴人乙○○陳明在卷）、犯罪後態度良好
    及被害人亦係酒後駕車等一切情狀，量處有期徒刑七月。末按，被告素行良好，
    前未曾受有期徒刑以上刑之宣告，有臺灣高等法院全國前案紀錄表在卷可稽，係
    過失初犯，其因一時失慮，致罹刑典，事後已坦承犯行，深具悔意，且已與被害
    人和解賠償損害，經此刑之宣告後，應知警惕而無再犯之虞，被告酒後駕車情節
    雖非輕微，但尚無予剝奪人身自由之必要，爰宣告緩刑三年，且緩刑期間應有專
  人輔導必要，故併付保護管束，以觀後效。
據上論斷，應依刑事訴訟法第三百六十九條第一項前段、第三百六十四條、第二百九
十九條第一項前段，刑法第二百七十六條第一項、第七十四條第一款、第九十三條第
一項，罰金罰鍰提高標準條例第一條前段，判決如主文。
本案經檢察官蔡日昇到庭執行職務。
中      華      民      國    八十九    年      八      月     十五     日
                              臺灣高等法院刑事第七庭
                                  審判長法  官  吳  啟  民
                                        法  官  蘇  隆  惠
                                        法  官  林  瑞  斌
右正本證明與原本無異。
不得上訴。
                                        書記官  丁  淑  蘭
中      華      民      國    八十九    年      八      月     十六     日
附錄本案論罪科刑法條全文
刑法第二百七十六條第一項
因過失致人於死者，處二年以下有期徒刑、拘役或二千元以下罰金。


司法院資訊處製作；財團法人民間司法改革基金會備份。
